【裁判字號】    89,訴,354
【裁判日期】    900131
【裁判案由】    公共危險
【裁判全文】
臺灣士林地方法院刑事判決                          八十九年度訴字第三五四號
    公  訴  人  臺灣士林地方法院檢察署檢察官
    被      告  乙○○
    選任辯護人  葉春生
右列被告因公共危險案件，經檢察官提起公訴（八十九年度偵字第二二八八號），本
院判決如左：
    主  文
乙○○放火燒燬現供人使用之住宅未遂，處有期徒刑肆年。
扣案寶特瓶燒熔物壹只及打火機壹個均沒收。
    事  實
一、乙○○與鍾家誼原係男女朋友關係，因故發生爭吵分手，乙○○為求復合，於民
    國八十八年十二月十一日凌晨零時許，騎乘車牌號碼ＡＴＹ─一三五號重型機車
    前往台北市○○區○○路五十巷九號二樓鍾家誼住處樓下，撥打行動電話要求鍾
    家誼下樓和好遭拒，遂心生不滿，對鍾家誼恫以「要讓妳家不得安寧」之加害身
    體、自由、財產之話語後離去，繼而於同日凌晨零時五十二分許，先騎乘機車至
    台北市南港區○○○路○段二二六號之聯成加油站，持一個飲料寶特瓶空瓶請加
    油員甲○○加滿九五無鉛汽油，隨後持該充滿汽油之寶特瓶折返鍾家誼前址住處
    樓下，先撥打行動電話繼續要求與鍾家誼和好仍遭拒絕，竟基於放火之故意，明
    知在現供人使用之住宅樓梯間內，以寶特瓶裝汽油傾倒汽油後點火引燃，將引發
    火災而順勢燒燬現供鍾家誼及其家人、鄰居使用之住宅，仍決意著手實施，一面
    以電話告知鍾家誼要倒汽油，一面拿出寶特瓶朝該址七、九號一樓樓梯間（出入
    口未設置大門，另地下室則係居住該址九號之張清宏放置雜物之用）倒出汽油後
    離去，旋即折返該處再以自備之打火機點火引燃，致該處放置之腳踏車後車輪下
    方地面開始起火，隨後騎乘機車逃離，未幾鍾家誼因聽聞二樓有燃燒碰爆聲，開
    門後發現有濃煙及火苗竄出，急忙呼喚其父，所幸經其父及附近鄰居見狀持滅火
    器予以撲滅而未遂，僅造成停放該處腳踏車後車輪底部受燒損及旁邊放置之一台
    空氣壓縮機受輕微燻燒（腳踏車及空氣壓縮機均係同址九號四樓李張王所有），
    嗣經報警並由台北市政府消防局派員趕至現場處理，當場在腳踏車旁地面上發現
    乙○○留下之供作承裝汽油及燃燒用途之一只寶特瓶燒熔物（瓶內尚殘留少量汽
    油）以及打火機一個，而循線查悉上情。
二、案經台北市政府警察局南港分局報請臺灣士林地方法院檢察署檢察官偵查起訴。
    理  由
一、訊據被告乙○○固承認確有於前揭時、地有和鍾家誼發生爭吵，揚言要讓鍾家誼
    家不得安寧，以及有持寶特瓶購買汽油等情，惟辯稱：是因為同學李夢懷所騎乘
    之機車沒有油，伊幫忙李夢懷去買汽油，並沒有在鍾家誼住處樓下倒汽油及放火
    云云。但查，（一）、被告上開放火燒燬住宅之犯行，業據證人鍾家誼於警、偵
    訊及本院審理時結證：「乙○○當天打行動電話給我，一直要我與他和好，我拒
    絕他，斷斷續續約談了半個小時左右，電話切斷後，我聽到樓下一聲響，接著樓
    下騎樓便著火，我看見乙○○騎重機ＡＴＹ─一三五號車離開巷子，‧‧當時除
    了乙○○在我家樓下外，並沒有其他人在巷內走動」（見偵查卷第四頁背面，八
    十八年十二月十一日之警訊筆錄）、「‧‧我們談判破裂，他（即被告）撂下話
    要我家不得安寧，他就騎機車走了，‧‧之後我聽到他機車聲音，我從樓上看見
    他來了，他又打手機上來，又說要和好，‧‧他說我知道他要作什麼，就看見他
    拿出寶特瓶倒出液體，並說那是汽油，之後他又騎機車走，又聽見碰一聲，我下
    樓查看，見樓梯間有黑煙與火苗，又聽見他騎走機車的聲音，我趕快叫我父親下
    樓滅火」（見偵查卷第三十四頁背面與第三十五頁，八十九年四月二十五日之訊
    問筆錄）以及「當時我在樓上，他在樓下，我從窗戶看到他拿了一罐汽水，‧‧
    他說要倒汽油，然後把裡面的汽水倒掉之後，他就走掉了，隔了一段時間，我聽
    到外面有燒木頭的聲音，把門打開之後發現樓下燒起來了。‧‧我有看到被告騎
    機車到巷口了」等語（見本院九十年一月十日之審理筆錄第二十五頁及第二十六
    頁）屬實，復經證人李張王、張清宏於警訊時和證人即聯成加油站加油員甲○○
    於警、偵訊及本院訊問中分別供證明確，並有被告加油之統一發票存根聯影本、
    台北市政府消防局火災原因調查報告書影本、鑑定報告書影本各一紙、檢察官之
    履勘筆錄及照片數幀附卷可稽以及打火機一個、檢出含有汽油類之寶特瓶燒熔物
    一只扣案可證。（二）、雖被告以前揭言詞置辯，並舉出證人李夢懷、鄭宇傑到
    庭作證，然查，被告於警、偵訊全然未提及當日有為證人李夢懷到加油站購買汽
    油及曾與李夢懷、鄭宇傑碰面等情，且亦否認有持寶特瓶至聯成加油站加油之事
    實（見偵查卷第十頁，八十八年十二月十八日之警訊筆錄），雖被告嗣於檢察官
    偵訊時改稱：「與鍾家誼發生爭吵前，有在聯成加油站加過油」等語（見偵查卷
    二十四頁，八十九年三月十七日之訊問筆錄），然與被告在本院審理所供承：「
    我（即被告）要求她（即鍾家誼）與我和好，大概又說不到十分鐘，但是講得（
    氣氛）非常不好，她掛我電話，我就走了，然後去聯成加油站加油。」等語（見
    本院九十年一月十日之審理筆錄第三頁、第四頁）均不相符，又參酌被告既供述
    當天喝啤酒之地點均在公園裡，所購買之寶特瓶裡面的汽水，係在第二次喝啤酒
    的時候倒掉的等情，且嗣針對證人鍾家誼證述在住處樓下有看見被告倒出之液體
    ，辯稱不是汽油，是汽水等語，即相矛盾，再參之被告與證人李夢懷對於加油之
    寶特瓶是否尚有蓋子亦供述不一致，以及證人鄭宇傑亦無法詳細證述當日情形，
    顯見證人李夢懷所述不足採信，被告所辯應係臨訟杜撰之詞。（三）、至於辯護
    人雖為被告辯稱證人鍾家誼前後指述不一，然查，辯護人所稱證人鍾家誼證述：
    「沒有看見被告丟東西」與「看見被告拿出寶特瓶倒液體」，原是二事，並無前
    後矛盾之處；且「看見被告拿一罐汽水，倒出汽水後走掉」與「聽到被告說所倒
    之液體是汽油」，也毫無矛盾之處；又起火點與倒汽油之地點也無必然之關係（
    因為汽油具流動性）；且證人陳述事件之經過雖有節錄或未完善之處，然並不妨
    害所陳述之真實性，再加上證人鍾家誼與被告迄今仍為男女朋友關係，且無宿怨
    ，證人鍾家誼自無挾怨誣陷之情，因此證人鍾家誼之證述應堪信為真實。從而，
    被告上開所辯，應係飾卸之詞，不足採信，事證明確，被告犯行已堪認定。
二、核被告所為係犯刑法第一百七十三條第一項、第三項之放火燒燬現供人使用之住
    宅未遂罪。被告於放火前打電話出言恐嚇鍾家誼稱「要讓妳家不得安寧」之危險
    行為，應為其放火之實害行為所吸收，不另論罪。又按刑法第一百七十三條第一
    項放火燒燬現供人使用之住宅罪，其直接被害法益，為一般社會之公共安全，雖
    同時侵害私人之財產法益，但仍以保護社會公安法益為重，況放火行為原含有毀
    損性質，而放火燒燬現供人使用之住宅罪，自係指供人居住房屋之整體而言，應
    包括牆垣及該住宅所有設備、傢俱、日常生活上之一切用品，是一放火行為同時
    燒燬住宅及住宅內之設備，均不另成立刑法第一百七十五條之罪，最高法院七十
    九年臺上字第一四七一號判例參照，是被告放火燒燬前開住宅樓梯間之腳踏車後
    車輪底部及造成該處置放之空氣壓縮機受輕微燻燒，並不另構成刑法第一百七十
    五條之罪，附此敘明。被告已著手於放火行為之實行，而未達於燒燬住宅之既遂
    階段，為未遂犯，依刑法第二十六條前段之規定減輕其刑。爰審酌被告之素行、
    不思和平解決情感問題、僅因細故即放火燒他人住宅並逃離現場、放火行為對前
    開住宅內之住戶身體、居住自由、財產安全造成嚴重威脅、與犯罪後猶飾詞否認
    犯行等一切情狀，量處如主文所示之刑。扣案之寶特瓶燒熔物一只與打火機一個
    ，雖被告否認為其所有，然本院認定前開扣案為被告所有且係供犯罪所用之物，
    已如前述，爰一併依法宣告沒收。
據上論斷，應依刑事訴訟法第二百九十九條第一項前段、刑法第二十六條前段、第一
百七十三條第一項、第三項、第三十八條第一項第二款，判決如主文。
本案經檢察官林曉芳到庭執行職務。
中      華      民      國      九十      年      一    月    三十一    日
                                  臺灣士林地方法院刑事第一庭
                                      法  官  林政佑
如不服本判決，應於判決送達後十日內，向本院提出上訴狀。
附錄本案論罪科刑法條全文
刑法第一百七十三條第一項、第三項：
  放火燒燬現供人使用之住宅或現有人所在之建築物、礦坑、火車、電車或其他供水
  、陸、空公眾運輸之舟、車、航空機者，處無期徒刑或七年以上有期徒刑。
  第一項之未遂犯，罰之。


司法院資訊處製作；財團法人民間司法改革基金會備份。
